---
title: "Ejercicio Clase"
author: "R for Finance ITAM"
date: "2/19/2020"
header-includes: 
  - \usepackage{fancyhdr}
output: 
   pdf_document:
    toc: TRUE
    highlight: 'kate'
    number_sections: TRUE
editor_options: 
  chunk_output_type: console
mainfont: Bookman Old Style
---

```{r setup, include=FALSE}
knitr::opts_chunk$set(echo = TRUE) # Esta opci??n hace que por default se imprima el c??digo
knitr::opts_chunk$set(warning = FALSE) # Estas dos opciones evitan que se impriman mensajes a la hora de generar el pdf
knitr::opts_chunk$set(message= FALSE)

#Estas L??neas sirven para ajustar tama??o y orientaci??n de las gr??ficas
knitr::opts_chunk$set(fig.width=8)
knitr::opts_chunk$set(fig.height=5)
knitr::opts_chunk$set(fig.align='center')

theme_pro <- function(){
  theme_minimal() +
    theme(
      text = element_text(family = "Bookman", color = "gray25"),
      plot.title = element_text(color = "#2C3744", 
                              size = 18, 
                              face = "bold"),
      plot.subtitle = element_text(color = "#A6A6A7",
                                 size = 16,
                                 face = "bold"),
      plot.caption = element_text(color = "#A6A6A7",
                                size = 12,
                                face = "bold"),
      plot.background = element_rect(fill = "white"),
      plot.margin = unit(c(5, 10, 5, 10), units = "mm"),
      axis.title.x = element_text(color = "#FF7B05",
                                size = 12,
                                face = "bold"),
      axis.title.y = element_text(color = "#FF7B05",
                                size = 12,
                                face = "bold"),
      axis.text.x = element_text(color = "#531F7E",
                               face = "bold"),
      axis.text.y = element_text(color = "#531F7E",
                               face = "bold"),
      axis.line = element_line(color="#A6A6A7"),
      strip.text = element_text(color = "#2C3744",
                                face = "bold")
    )
} # Tema personalizado para gr??ficas
```

\thispagestyle{empty}

\newpage
\pagenumbering{arabic} 

\fancyhead[L]{\thepage}
\fancyhead[R]{ITAM}
\fancyfoot[C]{Gibrán Peniche}
\pagestyle{fancy}
\addtolength{\headheight}{1.0cm}
\pagestyle{fancyplain}


```{r libraries}

library(tidyverse) # Data Wrangling
library(tidyquant) #Finatial Data tidyway
library(forecast) # ARIMA models
library(broom) # Tidy vis
library(astsa)
library(pander) # Render 
library(scales) # Formar plots
library(egg)    # Arrange Plots

set.seed(1234) # Replicación

```

## Modelo ARIMA para la Serie SOXX
### Import
```{r import}

soxx <- "SOXX" %>% 
        tq_get(from = "2019-01-01") %>% 
        select(date,close) #Seleccionamos solo fecha y precio de cierre

soxx$dif <- c(NA,diff(soxx$close)) # Calculamos la diferencia y agregamos 
                                   # una nueva columna para conserva el                                         # precio


```

### Visulización

Ahora vamos a visualizar la serie de tiempo del precio y la diferencia

```{r vis, echo= FALSE}

soxx1 <- soxx %>% gather("var","value",-date) # Creamos DF largo

soxx1 %>% ggplot(aes(x = date, y = value, group = var)) +
         geom_line( col = "#531F7E") +
         facet_wrap(var~., scales = "free") +
         scale_y_continuous(labels = dollar_format(prefix = "$"))+
         theme_pro() +
         labs(title = "Serie de tiempo Precio y diferencia")


```

### ACF Y PACF

Analizaremos la serie con una diferencia unicamente de tal suerte de poder determinar que modelo funciona mejor.

```{r acf, echo=FALSE}

acf <- ggAcf(soxx$dif) +
       theme_pro() +
       labs(title = "SOXX",
            subtitle = "ACF") 


pacf <- ggPacf(soxx$dif) +
        theme_pro()  +
        labs(title = "",
          subtitle = "PACF")



ggarrange(acf,pacf,nrow = 2)

```
la serie sugiere ruido blanco, ajustamos un modelo ARIMA(0,1,1)

### Ajuste

```{r fit, echo=FALSE, verbose = FALSE, results='hide'}

fit <- sarima(soxx$close, p=0,d=1,q=1)

```

```{r vis_fit, echo=FALSE}

pander(fit, caption = "Ajuste y Diagnóstico")

```

### Ajuste via Auto Arima

```{r auto_arima, echo=FALSE}

auto_fit <- auto.arima(soxx$close)

auto_fit

```
La función Auto.arima eligió un ARIMA (2,1,0) con drift que como vemos reporta un menor AIC que el modelo ARIMA(0,1,1) que elegimos originalmente.
