---
title: "Primer ExamenParcial"
subtitle: "Métodos Empíricos en Finanzas"
author: "Gibrán Peniche"
header-includes: 
  - \usepackage{fancyhdr}
date: ""
output: 
   pdf_document:
    toc: TRUE
    highlight: 'kate'
    number_sections: TRUE
editor_options: 
  chunk_output_type: console
---

```{r setup, include=FALSE}
knitr::opts_chunk$set(echo = TRUE) # Esta opci??n hace que por default se imprima el c??digo
knitr::opts_chunk$set(warning = FALSE) # Estas dos opciones evitan que se impriman mensajes a la hora de generar el pdf
knitr::opts_chunk$set(message= FALSE)

#Estas L??neas sirven para ajustar tama??o y orientaci??n de las gr??ficas
knitr::opts_chunk$set(fig.width=8)
knitr::opts_chunk$set(fig.height=5)
knitr::opts_chunk$set(fig.align='center')

```

\thispagestyle{empty}
\pagebreak
\newpage
\pagenumbering{arabic} 
\fancyhead[L]{\thepage}
\fancyhead[C]{Examen Final}
\fancyhead[R]{Gibrán Peniche}
\fancyfoot[L]{MEF}
\fancyfoot[R]{ITAM}
\pagestyle{fancy}
\addtolength{\headheight}{1.0cm}
\pagestyle{fancyplain}

# Estacionalidad

  a. $x_t = 2 x_{t-1} - x_{t-2} + w_t$  

$\Rightarrow$

$x_t - 2B x_t + B^2 x_t = w_t$

Por lo que el polinomio carcaterístico es: $$1 - 2B + B^2 = 0$$

$\Longleftrightarrow$

$$(B^2 - 1) = 0$$

Las raíz de este polinomio es 1 con multiplicdad 2. No está fuera del circulo unitario $\therefore$ **NO** es estacionario.

  b. $x_t = 1.1 x_{t-1} w_t + 0.5 w_{t-1} + 0.2 w_{t-2}$
  
Vemos que $\mu_t = o$

  
# Estacionalidad y Tranformaciones

Sea $$x_t = 3t^2 + w_t$$

  a. **Determine si es estacionario o no**
  
**R:** No es estacionaria pues $\mu_t = \mu (t)$
  
  b. **En caso de no ser estacionario, obtenga una versión estacionaria, mediante transformaciones**.
  
Aplicamos primera diferencia

$x_t - B x_t = 3t^2 - 3 (t^2 -2t + 1 ) +w_t - w_{t-1}$ 


# ETF MCHI

```{r libs,echo=FALSE}

library(tidyverse)
library(tidymodels)
library(tidyquant)
library(fable)
library(tsibble)
library(rugarch)
library(vars)
library(urca)
library(patchwork)
library(knitr)
library(scales)

theme_finance <- function() {
  
  theme_minimal() +
  theme(
    plot.background = element_rect(fill = '#1C2A32'),
    panel.grid = element_line(linetype = 'dotted'),
    text = element_text(face = 'bold',
                        color = '#C3D8E3'),
    axis.text = element_text(color = '#C1C4E3')
    
  )
  
}
```

```{r p3import, echo=FALSE}

mchi <- 'MCHI' %>% 
  tq_get(from = ymd('2019-01-01'),
         to = ymd('2020-05-27'))


```

  a. **Incorpore una breve explicación del ETF y grafque los precios al cierre.**
  
**R:**  El ETF MCHI un vehículo que brinda exposición de grandes y medianas empresas chinas. Busca replicar un índice compuesto por títulos de renta variable de este mercado.

```{r p3pa, echo=FALSE}

mchi %>% 
  ggplot() +
  aes(x = date, y = close) +
  geom_line(col = 'green') +
  scale_y_continuous(labels = dollar_format(prefix = '$'))+
  theme_finance() +
  labs(title = 'ETF MCHI precios de cierre',
       x = 'Fecha',
       y = 'Precio')

```

  b. **Determine si el proceso es estacionario o no **
  
Utilizamos el criterio de Dickey-Fuller.[^1]

[^1]: Libreria *urca*


```{r p3b}
mchi %>% 
  pull(close) %>% # Extraemos el vector del df
  ur.df(type = 'none', lags = 0) %>% 
  summary()

```
**R:** De análisis anterior observamos evidencia a favor de la hipóteis nula de raíz unitaria por lo que concluimos que la serie de precios **NO** es estacionaria.

  c. **Si no es estacionario, sugiera alguna transformación y grafique el proceso transformado.**

Sugerimos la transformación diferencia 
  
```{r p3c, echo=FALSE}

mchi <- mchi %>% 
  mutate(dif1 = close -lag(close))

mchi %>% 
  ggplot() +
  aes(x = date, y = dif1) +
  geom_line(col = 'green') +
  scale_y_continuous(labels = dollar_format(prefix = '$'))+
  theme_finance() +
  labs(title = 'ETF MCHI Primera diferencia',
       x = 'Fecha',
       y = 'Primera diferencia')
```
  d. **Utilizando el criterio de Akaike, determine el modelo ARIMA que mejor describe el comportamiento del precio de MCHI.**
  
Realizamos el ajuste del modelo ARIMA utilizando como criterio el AIC.[^2]

[^2]: Utilizamos la libreria *fable* ya que actualmente la libreria *forecast* ha dejado de tener mantenimeinto aunque sigue en CRAN.

```{r p3d}

mchi %>% 
  dplyr::select(date,dif1) %>% 
  as_tsibble() %>% 
  fill_gaps() %>% 
  model(
    arima = ARIMA(dif1)
  ) %>% 
  fabletools::report()

```
# GARCH

  a. **Obtenga la serie de rendimientos de MCHI. Estime el modelo GARCH(1,1) que mejor modele la serie. En el futuro inmediato, digamos una semana, espera que MCHI tenga baja o alta volatilidad? Explique.**
  
```{r p4a, echo= FALSE }

mchi <-  mchi %>% 
  tq_mutate(select = close,
            mutate_fun = dailyReturn,
            type = 'log',
            col_rename = 'retorno')

sigma_mchi <- mchi %>% 
  summarise(sigma = sd(retorno)*100) %>% 
  pull(sigma)

spec <- ugarchspec(mean.model = list(c(0,0)),
                   variance.model = list('SGARCH'),
                   distribution.model = 'norm')

garch_mchi <- spec %>% 
  ugarchfit( mchi %>% pull(retorno))

coefs_garch <- garch_mchi %>% 
  coef() 

coefs_garch %>% kable(caption = 'GARCH(1,1) MCHI')

coefs_garch <-  coefs_garch %>% 
  as_tibble() 

sigma_lp <- coefs_garch$value[4]/(1 - coefs_garch$value[5] - coefs_garch$value[6])*100



```

**R:** Del modelo concluimos que la varianza incondicional a largo plazo $\sigma^2 = \frac{\omega}{1 - \alpha - \beta}$ debe ser `r signif(sigma_lp ,5)` %. La volatilidad diaria al 27 de mayo del 2020 fue de `r signif(sigma_mchi,3)` % por lo que la volatlidad deberia disminuir.

# SPY + MCHI

  a. **Bajar los datos del ETF SPY, con las mismas fechas que el ETF MCHI. Lleve a cabo una prueba de raíz unitaria en ambas series para determinar si son estacionarias o no. Proporcione sus resultados y explique.**
  
```{r spymchi, echo=FALSE}

spy <- 'SPY' %>% 
  tq_get(from = ymd('2019-01-01'),
         to = ymd('2020-05-27')) %>% 
  janitor::clean_names()

spy_df <- spy %>% 
  pull(close) %>% 
  ur.df(type = 'none', lags = 0)


summary(spy_df)
```

**R:** Ya habíamos concluido en la pregunta 3 que el proceso MCHI no era estacionario. Después de realizar la prueba Dickey - Fuller para el SPY vemos que tampoco es estacionario, ya que hay evidencia en favr de la hipótesis nula.

# Cointegracióm

  a. **Independientemente del resultado obtenido en el ejercicio anterior, lleve a cabo un ejercicio de cointegración entre ambos procesos. Tengan cuidado con los datos, creo que SPY tiene unas cuantas observaciones más. Están cointegrados los procesos, si o no? Incluir ejercicio que justifique su resultado.** 
  
```{r p6a, echo=FALSE}

spy_mchi <- spy %>% 
  bind_rows(mchi) %>% 
  dplyr::select(date, close, symbol) %>% 
  pivot_wider(names_from = symbol, values_from = close) %>% 
  janitor::clean_names()

spy_mchi_lma <- lm(mchi ~ spy, spy_mchi)
spy_mchi_lmb <- lm(spy ~ mchi, spy_mchi)

pander::pander(glance(spy_mchi_lma), caption = 'Modelo MCHI - SPY')

spy_mchi_lma %>% 
  augment() %>% 
  pull(.resid) %>% 
  ur.df(type = 'none', lags = 0) %>% 
  summary()

pander::pander(glance(spy_mchi_lmb), caption = 'Modelo SPY - MCHI')

spy_mchi_lma %>% 
  augment() %>% 
  pull(.resid) %>% 
  ur.df(type = 'none', lags = 0) %>% 
  summary()

resa <- spy_mchi_lma %>% 
  augment() %>%
  mutate(date = spy_mchi$date) %>% 
  ggplot() +
  aes(x = date, y = .resid) +
  geom_line(col = 'green') +
  geom_hline(yintercept = 0, col = 'purple', size = 0.8) +
  theme_finance() +
  labs(title = 'Serie de Residuales MCHI - SPY',
       y = 'Residuales',
       x = 'Fecha')

resb <- spy_mchi_lmb %>% 
  augment() %>%
  mutate(date = spy_mchi$date) %>% 
  ggplot() +
  aes(x = date, y = .resid) +
  geom_line(col = 'green') +
  geom_hline(yintercept = 0, col = 'purple', size = 0.8) +
  theme_finance() +
  labs(title = 'Serie de Residuales SPY - MCHI',
       y = 'Residuales',
       x = 'Fecha')
  
resa/resb


```

**R:** Por la prueba Dickey - Fuller en ambos casos parecen estar cointegrados

  b. **Analizando la serie de residuos de ambos procesos, una de las dos series está rezagada en precios con respecto a la otra. Indique cual es.**
  
**R:** El MCHI parece estar resagado contra el SPY.

# Modelos VAR

  a. **Vas a llevar a cabo un análisis de ambos procesos usando el concepto de Vectores Autoregresivos. Primero estimar el mejor modelo VAR(p). **

```{r p7a, echo=FALSE}

seleccion <- spy_mchi %>% 
  dplyr::select(spy,mchi) %>% 
  VARselect(lag.max = 8, type = 'const')

seleccion$selection

sm <- spy_mchi %>% 
  dplyr::select(spy, mchi) %>% 
  VAR(p = 2)


```

**R: ** Por el criterio de informacion bayesiano concluimos que debemos de ajustar un VAR(2)

```{r p7a2}


sum_sm <- sm %>% 
  summary() 

sum_sm$varresult %>% pander::pander(caption = 'VAR(2) Ajuste')

sum_sm$covres %>% pander::pander(caption = 'Matriz de Covarianza')

```


  b. Expresar explícitamente las ecuaciones del modelo. Pronosticar el precio de ambas de ambos activos a 5 días en el futuro.
  
Las ecuasiones del modelo son: 

$$spy_{t} = 9.87 + 0.63 \cdot spy_{t-1} + 0.36 \cdot mchi_{t-1} + 0.35 \cdot spy_{t-2} + -0.42 \cdot mchi_{t-2}$$ 

$$mchi_{t} = 3.07 + -0.08 \cdot spy_{t-1} + 1.12 \cdot mchi_{t-1} + 0.08 \cdot spy_{t-2} + -0.17 \cdot mchi_{t-2}$$

```{r p7b, echo=FALSE}

fcst <- predict(sm, n.ahead = 10)$fcst

spy_p <- as_tibble(fcst$spy) %>% 
  mutate(symbol = 'spy',
         date = seq(from = ymd('2020-05-27'),
                    to = ymd('2020-05-27') + days(10),
                    length.out = 10))

kable(spy_p, caption = 'Pronóstico 10 dias SPY')

mchi_p <- as_tibble(fcst$mchi) %>% 
  mutate(symbol = 'mchi',
         date = seq(from = ymd('2020-05-27'),
                    to = ymd('2020-05-27') + days(10),
                    length.out = 10))

kable(mchi_p, caption = 'Pronóstico 10 dias MCHI')

sm_fsct <- spy_p %>%
  bind_rows(mchi_p) %>% 
  janitor::clean_names() %>% 
  dplyr::select(date,fcst,lower,upper,symbol) %>% 
  pivot_longer(-c(symbol,date)) 

sm_fsct %>% 
  mutate(name = fct_reorder(name,value,.desc = TRUE)) %>% 
  ggplot() +
  aes(x = date, y = value, col = name) +
  geom_line(size = .8) +
  facet_grid(symbol~., scales = 'free_y') +
  scale_y_continuous(labels = scales::dollar_format(prefix = '$')) +
  theme_finance() +
  theme(
    strip.text = element_text(color = '#C3D8E3'),
    panel.border = element_rect(color = '#C3D8E3', fill = NA)
  )+
  labs(title = 'Pronósitico 10 dias',
       y = 'Precio',
       x = 'Fecha',
       col = 'Limite')



```

# Pronóstico

  a. **En el problema 6 crearon un modelo lineal que relaciona el precio de SPY y MCHI. Pronostique el precio de MCHI usando el modelo cointegrado del ejercicio 6 y usando los pronósticos de SPY obtenidos del ejercicio 7. Hacer lo mismo, pero ahora intercambiar los activos. Los resultados del ejercicio 7 y 8 son similares?**
  
```{r pnst_mchi, echo = FALSE}

prst1 <- tidy(spy_mchi_lma)

mchi_p <- mchi_p %>% 
  mutate(p_coint = prst1$estimate[1] + prst1$estimate[2]*spy_p$fcst,
         symbol = 'mchi')

prst2 <- tidy(spy_mchi_lmb)

spy_p <- spy_p %>% 
  mutate(p_coint = prst2$estimate[1] + prst2$estimate[2]*mchi_p$fcst,
         symbol = 'spy')


coint_var <- mchi_p %>% 
  bind_rows(spy_p) %>% 
  dplyr::select(date,symbol,p_coint,fcst) %>% 
  pivot_longer(-c(date,symbol))

coint_var %>% 
  ggplot() +
  aes( x = date, y = value, col = name) +
  geom_line(size  = 0.8) +
  scale_y_continuous(labels = dollar_format(prefix = '$'))+
  facet_wrap(.~symbol, scales = 'free') +
  theme_finance() +
  theme(
    strip.text = element_text(color = 'white')
  )+
  labs(title = 'VAR vs lm',
       x = 'Fecha',
       y = 'Precio',
       col = 'Modelo')

```

**R: ** Los resultados son similares